【裁判字號】    89,台上,7057
【裁判日期】    891123
【裁判案由】    盜匪
【裁判全文】
最高法院刑事判決                              八十九年度台上字第七○五七號
    上  訴  人  甲○○
    選任辯護人  蘇正信律師
                林昆律師
    上  訴  人  乙○○
右上訴人等因盜匪案件，不服台灣高等法院台南分院中華民國八十九年八月十日第二
審判決（八十八年度上訴字第一二○九號，起訴案號：台灣台南地方法院檢察署八十
七年度偵字第七三三九號），提起上訴，本院判決如左：
    主  文
上訴駁回。
    理  由
按刑事訴訟法第三百七十七條規定，上訴於第三審法院，非以判決違背法令為理由，
不得為之。是提起第三審上訴，應以原判決違背法令為理由，係屬法定要件。如果上
訴理由狀並未依據卷內訴訟資料，具體指摘原判決不適用何種法則或如何適用不當，
或所指摘原判決違法情事，顯與法律規定得為第三審上訴理由之違法情形，不相適合
時，均應認其上訴為違背法律上之程式，予以駁回。本件原判決認定上訴人甲○○基
於概括犯意，與一名不詳姓名之成年女子，共同意圖為自己不法所有，同乘一輛機車
，於民國八十七年六月十三日凌晨三時許，至台南市○○路五五○巷十七弄一號前，
由甲○○下車強劫王麗娟黑色背包一個，內有新台幣（下同）九千元等物；又與上訴
人乙○○共同意圖為自己不法所有，同乘一輛機車於同年六月二十三日凌晨二時二十
分許，至台南市○○路四二七巷內，由甲○○下車強劫劉淑青皮包一個，內有現金七
百元等物。係以上開事實，業據被害人王麗娟、劉淑青於警訊及偵查中指述綦詳。而
甲○○、乙○○二人於被警查獲時，並分別經被害人二人指認明確。核與證人即分別
製作被害人二人偵訊筆錄之警員蔡宗錫、俞緯雄於原審調查時供證相符。復有在上訴
人二人身上查獲被害人被強劫之財物扣案可資佐證，足認被害人王麗娟、劉淑青在警
局之指述及指認為真實可採。且參諸甲○○、乙○○及證人許晉書經法務部調查局依
控制問題法、混合問題法等鑑定方法測謊結果，甲○○稱：(一)其未曾與乙○○搶劫；
(二)繫案之物件係曾端良交付，及被告乙○○稱：(一)其未曾與甲○○搶劫；(二)甲○○未
搶繫案之物件；(三)繫案之物件係曾端良交付，證人許晉書稱：(一)繫案之物件係曾端良
交付甲○○；(二)曾端良交付繫示之物件時其位於現場等，經測試均呈情緒波動之反應
，應係說謊一節，亦有該局鑑定通知書在卷可稽。為所憑之證據及其認定之理由。並
以上訴人二人所辯並未強劫被害人財物，被查扣之物均由曾端良交付云云，為不可採
取，於理由內詳予指駁說明。因而撤銷第一審關於此部分之判決，適用懲治盜匪條例
第五條第一項第一款之規定，論處上訴人二人罪行，已詳述其所憑之證據及其認定之
理由。從形式上觀察，並無何違法情形存在。甲○○上訴意旨略以：被害人除於警訊
時之指訴外，於偵查及審理中均未明確指證係上訴人所為，且王麗娟早已與上訴人認
識，豈會無法明確指認上訴人之理？被害人二人被搶時，其分別在台南市○○路翰林
茶苑及朝代賓館五○六號房泡茶聊天，業經證人許晉書、吳涵煙供證屬實。此對上訴
人有利之證據，原判決未予採取，並未敘明其理由，自有判決不備理由之違法。又原
審未依聲請傳喚證人曾端良等人及承辦本案之警員，及重新安排被害人指認上訴人全
部程序，亦有應於審判期日調查之證據未予調查之違法等語。乙○○上訴意旨略以：
被害人於警局之指證，與事實不符，於偵審中並無法明確指認係上訴人所為，即不能
採為論處上訴人之犯罪證據，且上訴人罹患骨質疏鬆症，站立已成問題，更不可能騎
機車搶劫等語。惟查原判決已敘明王麗娟於警訊時明確指認甲○○係與另一女子搶劫
其財物之人，且依偵審中之筆錄所載，證人許晉書、吳涵煙均未明確供述在本案犯罪
時間，與甲○○在翰林茶苑及朝代賓館五○六號房泡茶聊天，自無從為有利於上訴人
之認定，而吳涵煙、許晉書均為甲○○同居女友或至友所供顯屬偏袒而無可取，亦經
原判決詳予說明。原判決縱未就此特別敘明證據取捨之理由，但與判決之結果不生影
響，依刑事訴訟法第三百八十條之規定，亦不得據為上訴第三審之理由。原判決已敘
明甲○○聲請調查之前揭證據，因事實已明，而無調查必要之理由。上訴意旨未就原
判決究竟如何不適用法則或適用不當為具體之指摘，徒憑己見，就原判決已說明事項
，或屬原審採證認事職權之適法行使，任意指摘為違法，且為單純事實之爭執，均不
得據為第三審上訴之合法理由。其上訴違背法律上之程式，均應予駁回。
據上論結，應依刑事訴訟法第三百九十五條前段，判決如主文。
中      華      民      國    八十九    年     十一     月    二十三    日
                              最高法院刑事第七庭
                                  審判長法官  吳  雄  銘
                                        法官  池  啟  明
                                        法官  石  木  欽
                                        法官  郭  毓  洲
                                        法官  吳  三  龍
      右正本證明與原本無異
                                              書  記  官
中      華      民      國    八十九    年     十一     月    二十七    日


司法院資訊處製作；財團法人民間司法改革基金會備份。
